【裁判字號】    96,聲,2076
【裁判日期】    970314
【裁判案由】    返還提存物
【裁判全文】
臺灣桃園地方法院民事裁定              96年度聲字第2076號
聲  請  人  乙○○
相  對  人  甲○○
                        4號2.
上列聲請人聲請發還提存物事件，本院裁定如下：
    主  文
聲請駁回。
    理  由
一、按返還擔保金，依民事訴訟法第106 條準用第104 條之規定
    ，須符合：(一)應供擔保之原因消滅者。(二)供擔保人證明受擔
    保利益人同意返還者。(三)訴訟終結後，供擔保人證明已定20
    日以上之期間，催告受擔保利益人行使權利而未行使者，或
    法院依供擔保人之聲請，通知受擔保利益人於一定期間內行
    使權利並向法院為行使權利之證明而未證明者之要件，法院
    始得裁定返還擔保金。所謂「應供擔保原因消滅」，係擔保
    債務人因假扣押或假處分所受之損害，故必待無損害發生，
    或債權人本案勝訴確定，或就所生之損害已經賠償時，始得
    謂應供擔保之原因消滅（最高法院53年度臺抗字第279 號判
    例意旨參照）。又所謂「訴訟終結」，在因假扣押或假處分
    所供擔保之情形，因該擔保係為保障受擔保利益人因不當假
    扣押或假處分所受損害而設，倘執行法院已依假扣押或假處
    分裁定實施假扣押或假處分之執行，則在供擔保人撤回假扣
    押或假處分之執行前，受擔保利益人所受損害仍可能繼續發
    生，損害額既未確定，自無強令其行使權利之理。故在假扣
    押或假處分所供之擔保，供擔保人依民事訴訟法第106 條準
    用同法第104 條第1 項第3 款規定，聲請以裁定命返還其擔
    保金之場合，必供擔保人已撤回假扣押或假處分之執行，始
    得謂與該款所定之「訴訟終結」相當，而得依該條款行使定
    期催告之權利。因此條文所謂「訴訟終結」雖宜從廣義解釋
    ，包括執行程序終結在內，惟仍須債權人撤回假扣押或假處
    分執行之聲請，並定20日以上之期間催告受擔保利益人行使
    權利而未行使者，始符合供擔保人聲請返還擔保金之要件。
二、本件聲請意旨略以：聲請人因與相對人間清償債務事件，前
    依本院96年度（聲請人誤載為95年度）裁全字第11906 號民
    事裁定為擔保假扣押，曾提供新臺幣4 萬元為擔保金，並以
    本院96年度存字第175 號提存事件提存後，聲請本院以96年
    度執全字第68號執行假扣押在案。茲因聲請人亦已聲請本院
    撤回前開假扣押強制執行，並於本案訴訟終結後，聲請人已
    定20日以上之期間，以存證信函催告相對人行使權利而未行
    使，茲以應供擔保之原因已消滅，爰聲請返還前開擔保金等
    語。並提出假扣押裁定、提存書、郵局存證信函暨其回執（
    以上均為影本）各乙件為證。
三、經查，聲請人主張之事實，核無無損害發生，或債權人本案
    勝訴確定，或就所生之損害已經賠償等情形，難謂與民事訴
    訟法第104 條第1 項第1 款所定「應供擔保之原因消滅」之
    情形相當。且經本院依職權調閱95年度裁全字第11621 號假
    扣押卷宗（含本院96年度執全字第68號假扣押強制執行卷宗
    ）、96年度存字第175 號提存卷宗，查知聲請人雖主張其已
    聲請暨撤回假扣押強制執行，並以存證信函通知相對人應於
    期限內行使權利，並提出存證信函暨回執各1 件影本附卷為
    憑，惟遍查本院96年度執全字第68號強制執行卷宗，查無聲
    請人已撤銷假扣押強制執行之事實，而聲請人雖聲請撤回假
    扣押執行程序，並經本院受理在案，惟撤回執行狀所蓋用印
    章與原聲請狀印章不符，逾期未補正，是聲請人迄未撤銷假
    扣押裁定暨撤回假扣押執行程序，則聲請人於催告相對人行
    使權利前，既未撤回假扣押裁定暨假扣押之執行程序，依前
    項說明，自難謂與民事訴訟法第104 條第1 項第3 款所定「
    訴訟終結」之情形相當。是本件屬尚未訴訟終結，聲請人雖
    通知相對人應於期限內行使權利，相對人無從知悉其因遭執
    行假扣押而可能受到之損害為何，故前開通知行使權利之通
    知函，尚難發生法律上之效力，要與前揭民事訴訟法第10 4
    條第1 項第3 款後段供擔保人可得請求返還擔保金之規定不
    符，故本件聲請，於法不符，應予駁回。
四、依民事訴訟法第95條、第78條，裁定如主文。
中    華    民    國    97    年    3     月    14    日
                  民事第一庭    法  官  陳雪玉
如不服本裁定應於送達後10日內向本院提出抗告狀，並應繳納抗
告裁判費新台幣1,000 元。
以上正本與原本無異。
中    華    民    國    97    年    3     月    19    日
                                書記官 吳瓊英


司法院資訊處製作；財團法人民間司法改革基金會備份。
